【裁判字號】    89,易,1070
【裁判日期】    890529
【裁判案由】    違反台灣地區與大陸地區人民關係條例
【裁判全文】
臺灣桃園地方法院刑事判決                        八十九年度易字第一０七０號
    公  訴  人  臺灣桃園地方法院檢察署檢察官
    被      告  丙○○
右列被告因違反台灣地區與大陸地區人民關係條例案件，經檢察官提起公訴（八十九
年度偵字第四五七六號），本院判決如左：
        主  文
丙○○違反不得僱用大陸地區人民在臺灣地區從事未經許可之工作之規定，處罰金新
臺幣伍萬元，如易服勞役，以新臺幣玖佰元即銀元參佰元折算壹日。
        事  實
一、丙○○係位在桃園縣大園鄉五權村十三鄰大埔九之三十二號劼亨塑膠企業有限公
    司（下稱劼亨公司，另由檢察官自動檢舉偵查中）之負責人，明知乙○○係經依
    法申請許可入境台灣地區之大陸地區人民，竟未依規定申請許可而於八十八年十
    二月間某日起，以每日新台幣五百元之薪資，僱用乙○○在上址工作，嗣為警方
    於八十九年一月十五日下午九時卅分許在上址臨檢查獲。
二、案經台北市政府警察局士林分局移送台灣桃園地方法院檢察署檢察官偵查起訴。
        理  由
一、訊據被告丙○○固不否認確有僱用大陸地區人民乙○○並為警查獲，惟堅決否認
    有何犯罪，並辯稱我不知道乙○○是大陸人士，她先生甲○○在我公司對面當警
    衛，是外省人，跟我認識，所以我才會僱用他云云，惟查乙○○確為大陸來台人
    士一節，業據乙○○及其夫甲○○於警訊中供述在卷，且有乙○○之中華民國台
    灣地區旅行證影本、出境登記證影本各一紙附卷可稽，甲○○於警訊中且陳稱被
    告僱用乙○○時，即知乙○○為大陸來台人士等語，雖其於偵訊時改稱未曾告知
    被告乙○○係大陸來台人士云云，核屬迥護之詞已不足採。況觀諸乙○○之前揭
    旅行證影本上所載，渠係民國四十四年四月廿九日生，查獲時年齡尚不足四十五
    歲，被告依其經驗對照台灣地區外省族群口音及外貌等客觀狀況以察，本不難查
    知乙○○並非原即定居台灣地區之外省族群，而被告於本院審理時亦直承聽她的
    口音有懷疑她是大陸來台之人。又被告辯稱公司會計曾請乙○○提出身分證，但
    乙○○稱渠夫已幫渠投保，不用再投保云云，惟查甲○○縱已為乙○○投保，亦
    僅為全民健康保險，與勞工保險尚有不同，被告為公司負責人就此自不能諉為不
    知，且被告依所得稅法第八十九條第一項第二款規定，係所得稅之扣繳義務人，
    劼亨公司既有給付所得予乙○○，被告即應代為扣繳所得稅，從而其自須向乙○○索取身分證辦理扣繳手續。準此，被告以甲○○已為乙○○投保為由，而未向
    乙○○索取身分證辦理勞工保險或薪資所得扣繳手續，所辯即非可採，被告未此
    之為，尤見其應確知乙○○為大陸來台人士。進者，行政院於八十六年十月十六
    日起發布之基本工資數額為每月一萬五千八百四十元，每日五百二十八元，每小
    時六十六元，然被告供承其給付乙○○之日薪為五百元，較行政院所定基本工薪
    為低，益堪認定被告係為節省工資而僱用大陸來台之乙○○。綜上說明，被告所
    辯各節即不能採信，而其犯行，事證明確，應堪認定。
二、按僱用或留用大陸地區人民在台灣地區從事未經許可或與許可範圍不符之工作，
    為台灣地區人民與大陸地區人民關係條例第十五條第四款所禁止之行為，被告違
    反上開規定，核係犯同法第八十三條第一項之罪。爰審酌被告犯罪動機、目的、
    手段、僱用時間之長短、所生危害及犯罪後態度等一切情狀，而量處如主文所示
    之刑，並諭知易服勞役之折算標準，以資懲儆。
據上論斷，應依刑事訴訟法第二百九十九條第一項前段、台灣地區與大陸地區人民關
係條例第八十三條第一項、第十五條第四款、刑法第十一條前段、第四十二條第二項
、罰金罰鍰提高標準條例第二條、現行法規所定貨幣單位折算新臺幣條例第二條，判
決如主文。
本案經檢察官呂理銘到庭執行職務。
中      華      民      國      八十九    年    五      月    二十九    日
                                臺灣桃園地方法院刑事第五庭
                                    法  官  范  清  銘
右正本證明與原本無異。
如不服本判決，應於判決送達後十日內向本院提出上訴狀（應附繕本），上訴於臺灣
高等法院。
                                    書記官  劉  希  賢
中      華      民      國      八十九    年    五      月    二十九    日
附論罪科刑依據之法條：
台灣地區與大陸地區人民關係條例第十五條第四款：
左列行為不得為之：
四、僱用或留用大陸地區人民在臺灣地區從事未經許可或與許可範圍不符之工作。
台灣地區與大陸地區人民關係條例第八十三條第一項：
違反第十五條第四款或第五款規定者，處二年以下有期徒刑、拘役或科或併科新臺幣
三十萬元以下罰金。


司法院資訊處製作；財團法人民間司法改革基金會備份。
